【裁判字號】    92,上訴,1717
【裁判日期】    920729
【裁判案由】    違反槍砲彈藥刀械管制條例
【裁判全文】
臺灣高等法院刑事判決                        九十二年度上訴字第一七一七號
    上  訴  人
    即  被  告  甲○○
    選任辯護人  蔡明熙律師
右上訴人因違反槍砲彈藥刀械管制條例案件，不服臺灣板橋地方法院九十一年度訴字
第九０二號，中華民國九十二年三月二十一日第一審判決（起訴案號：臺灣板橋地方
法院檢察署九十年度偵字第九九三九號），提起上訴，本院判決如左：
    主  文
原判決關於甲○○部分撤銷。
甲○○未經許可，製造其他可發射子彈具有殺傷力之槍枝，未遂，處有期徒刑貳年捌
月，併科罰金新臺幣壹拾萬元。罰金如易服勞役，以銀元佰元即新臺幣玖佰元折算
壹日。
扣案如附表所示之物，均沒收。
    事  實
一、甲○○於民國七十五年間，因違反懲治盜匪條例案件，經本院判處無期徒刑，褫
    奪公權終身，最高法院駁回上訴確定，嗣減刑為有期徒刑十五年，褫奪公權十五
    年，於八十三年一月二十六日假釋，至九十年六月二十五日始假釋期滿。詎其於
    假釋期間內，猶不知警惕悔悟，復未經許可，以製造可發射子彈具有殺傷力槍枝
    之犯意，自九十年三月間起，在不知情友人陳瑞成所經營臺北縣五股鄉○○路○
    段三十三之十八號之工廠內，以持有具有殺傷力之９ｍｍ制式子彈一顆及仿ＳＩ
    ＧＳＡＵＥＲ廠Ｐ２２０型無殺傷力之金屬玩具槍作為製造槍枝之尺寸、樣本，
    並購買鋼條為原料，再以其所有之內六角板手一支、砂輪頭七支、紅柄銼刀五支
    及陳瑞成工廠原有之電動砂輪機二具、非紅柄銼刀十支、手動砂輪機板手一支、
    固定架一具、手動砂輪機板手一支、固定架一具，著手製造可發射子彈具有殺傷
    力之土造半自動手槍二枝。嗣完成車造研磨土造半自動手槍半成品二枝（均為金
    屬滑套及槍身）、槍管三支（長約十公分，內車有四條右旋紋痕）及槍機座、擊
    錘、扳機等零組件半成品一批，惟尚未及製成具有殺傷力之槍枝，即於九十年五
    月三十一日晚間八時三十分許，為警當場查獲。警方並扣得上開具有殺傷力之９
    ｍｍ制式子彈一顆（嗣經鑑定擊發試射）、及附表所示甲○○所有不具有殺傷力
    之金屬玩具手槍一枝、土造半自動手槍半成品二枝、槍管三支、改造手槍零組件
    半成品一批、內六角板手一支、砂輪頭七支、紅柄銼刀五支。
二、案經臺北縣政府警察局蘆洲分局報請臺灣板橋地方法院檢察署檢察官偵查起訴。
    理  由
一、右揭犯罪事實，業據上訴人即被告甲○○於警訊、偵查及法院審理時坦承不諱，
    並有逕行搜索結果報告書及查獲現場照片八幀附卷可稽，復經警查獲有上揭九ｍ
    ｍ制式子彈一顆及如附表所示之槍枝樣品、半成品、製造工具等扣案可證。經將
    槍枝、半成品及子彈送請內政部警政署刑事警察局鑑定結果，其中附表編號一之
    金屬玩具手槍一枝（獲案槍枝管制編號：0000000000號），係仿ＳＩ
    ＧＳＡＵＥＲ廠Ｐ２２０型半自動手槍所製造之金屬玩具槍，槍管內具阻鐵，其
    擊發機械故障，不具有殺傷力；附表編號二之半自動手槍半成品二枝（獲案槍枝
    管制編號：0000000000─九號），均係金屬車造半自動手槍之滑套及
    槍身，不具有殺傷力；附表編號三之槍管三枝，均係土造金屬槍管，長約十公分
    ，內車有四條右旋紋痕；附表編號四之改造手槍零組件一批，係以金屬車造之含
    槍機座、擊錘、扳機等零組件半成品；口徑九ｍｍ之子彈（彈底標記為"W P 92"
    ），為制式子彈，經試射結果，認具有殺傷力。有內政部警政署刑事警察局九十
    年六月二十二日刑鑑字第七八０九０號鑑驗通知書在卷足憑。被告製造之槍枝半
    成品等，雖尚不具殺傷力，惟其既已著手製造手槍，僅屬犯罪是否既遂或未遂之
    問題，不因尚不具殺傷力而得免責。至被告供述有殺傷力之９ｍｍ制式子彈及附
    表編號一之金屬玩具槍，係由第一審共同被告陳榮和所提供，且係陳榮和要其製
    造槍械云云。陳榮和雖經檢察官以共犯起訴，惟經原審法院判決無罪確定。退步
    言之，縱如被告所述，陳榮和交付其子彈、槍枝，委請被告製造，被告亦不得解
    免其罪責。本案事證已臻明確，被告犯行洵堪認定，應予依法論科。
二、槍砲彈藥刀械管制條例第四條第一項第一、二款所稱之可發射子彈具有殺傷力之
    槍枝及具有殺傷力之子彈，非經中央主管機關許可，不得製造及持有，同條例第
    五條定有明文。被告未經許可，持有具有殺傷力之９ｍｍ制式子彈一顆，及著手
    製造可發射子彈具有殺傷力槍枝，核其所為，係犯槍砲彈藥刀械管制條例第十一
    條第五項、第一項之未經許可製造可發射子彈具有殺傷力槍枝未遂罪及同條例第
    十二條第四項之未經許可持有子彈罪。所犯上開二罪間，具有目的與手段之關係
    ，為牽連犯，應依刑法第五十五條後段規定，從較重之未經許可製造可發射子彈
    具有殺傷力槍枝未遂罪處斷。被告未經許可製造可發射子彈具有殺傷力之手槍部
    分，所侵害者為社會法益，縱令其製造之客體（手槍）有數個，該等客體之種類
    既屬相同，仍僅成立單純一罪，不發生想像上競合犯之問題（最高法院八十二年
    度臺上字第五三０三號判決意旨參照）。被告已著手犯罪，因尚未完成具殺傷力
    之槍枝製造，其行為尚屬未遂，爰依未遂犯之規定，減輕其刑。
三、公訴意旨另以：被告甲○○於前開時、地，一併改造附表編號一之金屬玩具槍，
    因認被告甲○○此部分，同時涉有槍砲彈藥刀械管制條例第十一條第五項、第一
    項之未經許可製造可發射子彈具有殺傷力之槍枝未遂罪嫌。惟查：被告係以附表
    編號一不具有殺傷力之金屬玩具槍，作為樣本，模擬測量其尺寸，供製造可發射
    子彈具有殺傷力槍枝之用，為其陳明在卷，核與查獲現場照片所顯示該附表編號
    一之玩具手槍，當時係拆解狀態等情相符。且該玩具手槍迄查獲時止，槍管內仍
    具阻鐵，擊發機械亦屬故障等節，亦經內政部警政署刑事警察局鑑定屬實，有前
    揭鑑驗通知書在卷可查。是被告所辯，尚屬有徵，此外，復查無任何積極證據，
    足以證明被告改造該玩具槍。因公訴意旨認其與前揭起訴論罪之部分，有實質上
    一罪之關係，爰不另為無罪之諭知。
四、原審對被告為有罪科刑之判決，固非無見。惟查：原審雖認定被告為未遂犯，但
    並未說明依未遂犯規定，減輕其刑，亦未引用刑法第二十六條未遂犯減刑之法條
    ，判處被告有期徒刑二年八月，低於法定最低本刑五年以上有期徒刑之規定，於
    法有違，自屬無可維持。被告上訴意旨，仍執前詞，否認犯罪，雖不足採，但原
    判決既有可議，自應由本院將被告部分撤銷改判（至共同被告陳榮和無罪部分，
    業已確定）。爰審酌被告未經許可，擅自製造半自動手槍暨持有具有殺傷力之子
    彈，其製造行為雖屬未遂，仍對社會治安構成潛在威脅，並參酌其素行狀況，假
    釋期中犯罪，有臺灣高等法院檢察署刑案紀錄簡覆表在卷足憑及其犯罪手段、犯
    罪後坦承犯行態度良好等一切情狀，量處如主文第二項所示之刑，並就併科罰金
    刑部分，諭知易服勞役之折算標準，以示懲戒。被告犯罪後，槍砲彈藥刀械管制
    條例第十九條關於製造槍枝，強制工作之規定，業於九十年十一月十四日修正公
    布刪除，並自同年月十六日起生效，自不得依廢止之舊法，宣告強制工作，且審
    酌被告之犯罪情節，並無犯罪之習慣或遊蕩、懶惰成習，亦無依刑法保安處分規
    定宣付強制工作之必要，附此說明。如附表所示之玩具手槍一枝、半自動手槍半
    成品二枝、槍管三支、改造手槍零組件半成品一批、內六角板手一支、砂輪頭七
    支、紅柄銼刀五支，屬被告所有，業據其於偵查中供承在卷，係供犯罪所用之物
    ，依刑法第三十八條第一項第二款規定宣告沒收。另扣案之電動砂輪機二具、非
    紅柄銼刀十支、手動砂輪機板手二支、固定架二具，為案外人陳瑞成工廠等所有
    ，不屬被告所有之物；扣案之九ｍｍ制式子彈一顆，業經鑑定機關內政部警政署
    刑事警察局擊發試射，不再具有殺傷力，非屬違禁物，自不予宣告沒收。
五、據上論斷，應依刑事訴訟法第三百六十九條第一項前段、第三百六十四條、第二
    百九十九條第一項前段、槍砲彈藥刀械管制條例第十一條第五項、第一項、第十
    二條第四項、刑法第十一條前段、第二十六條前段、第五十五條、第四十二條第
    二項、第三十八條第一項第二款、罰金罰鍰提高標準條例第二條、現行法規所定
    貨幣單位折算新臺幣條例第二條，判決如主文。
本案經檢察官柯麗鈴到庭執行職務
中      華      民      國      九十二    年     七    月     二十九    日
                            臺灣高等法院刑事第五庭
                                審判長法  官  曾  德  水
                                      法  官  楊  貴  雄
                                      法  官  趙  功  恆
右正本證明與原本無異。
如不服本判決，應於收受送達後十日內向本院提出上訴書狀，其未敘述上訴之理由者
並得於提起上訴後十日內向本院補提理由書（均須按他造當事人之人數附繕本）。
                                      書記官  孫  佩  琳
中      華      民      國      九十二    年     七    月     二十九    日
附錄本案論罪科刑法條全文：
槍砲彈藥刀械管制條例第十一條第一項、第五項：
未經許可，製造、販賣或運輸第四條第一項第一款所稱其他可發射金屬或子彈具有殺
傷力之各式槍砲者，處五年以上有期徒刑，併科新臺幣一千萬元以下罰金。
第一項至第三項之未遂犯罰之。
槍砲彈藥刀械管制條例第十二條第四項：
未經許可，持有、寄藏或意圖販賣而陳列子彈者，處五年以下有期徒刑，併科新臺幣
三百萬元以下罰金。
附表：
一、仿ＳＩＧＳＡＵＥＲ廠Ｐ２２０型半自動手槍製造之金屬玩具槍一枝（獲案槍枝
    管制編號：0000000000號）
二、土造半自動手槍半成品二枝（獲案槍枝管制編號：0000000000─九號
    ，均係金屬車造半自動手槍之滑套及槍身）
三、槍管三枝（土造金屬槍管，長約十公分，內車有四條右旋紋痕）
四、改造手槍零組件一批（係以金屬車造之含槍機座、擊錘、扳機等零組件半成品）
五、六角板手一支
六、砂輪頭七支
七、紅柄銼刀五支


司法院資訊處製作；財團法人民間司法改革基金會備份。
